【裁判字號】    88,自,48
【裁判日期】    890831
【裁判案由】    毀損
【裁判全文】
臺灣新竹地方法院刑事判決                            八十八年度自字第四八號
    自  訴  人  甲○○
    擔當自訴人  臺灣新竹地方法院檢察署檢察官
    被      告  丙○○
                己○○
                戊○○
右列被告等因毀損案件，經自訴人提起自訴，本院判決如左：
    主  文
丙○○、己○○、戊○○均無罪。
    理  由
一、自訴意旨略以：被告丙○○、己○○分別為位於新竹市○○路○段一二六號、一
    二八號「同信天廈」大樓管理委員會之總幹事、主任委員，其等未盡維護住戶權
    益之責任，反而指使大樓管理委員即被告戊○○，將住戶即自訴人甲○○停放於
    該大樓騎樓走廊柱子邊約八、九成新之ＤＩＲ—三三０號機車，誣指為廢棄車輛
    ，報請警察機關以廢棄車輛拖吊，被告丙○○、己○○不責成被告戊○○作成紀
    錄，使自訴人得以知悉前揭機車下落以便追回。致事後自訴人同事發現前揭機車
    不見，經向值班大樓管理員查詢，該管理員因無資料可查，不知前揭機車已遭被
    告丙○○、己○○指使被告戊○○報請以廢棄機車處理，自訴人之同事以為機車
    遭竊，即向新竹市警察局第一分局西門派出所報案，後於八十七年十二月底始知
    前揭機車業遭以廢棄車輛拖吊，並拆解無存。被告等未善盡保管住戶財產之責，
    顯有毀損自訴人所有前揭機車之故意，因認被告等涉有刑法第三百五十四條（贅
    引第三百五十五條）之毀損罪嫌云云。
二、按犯罪事實應依證據認定之，無證據不得推定其犯罪，刑事訴訟法第一百五十四
    條定有明文。又告訴人之告訴，係以使被告受刑事訴追為目的，是其陳述是否與
    事實相符，仍應調查其他證據以資審認，最高法院五十二年台上字第一三００號
    著有判例可資參照。而自訴人之自訴，亦係在使被告受刑事訴追，其陳述是否與
    事實相符，依前揭判例意旨，即應調查其他證據以資審認。又刑法第三百五十四
    條之毀損罪，其成立要件，必須行為人確有毀損他人之物之故意。
三、訊據被告戊○○經傳未到，被告丙○○、己○○則固不否認其等分別擔任「同信
    天廈」大樓管理委員會之總幹事、主任委員，曾於八十七年十一月間請證人即大
    樓另一名管理員丁○○通報主管機關處理「同信天廈」大樓騎樓下所停之機車之
    事實，惟均堅詞否認有何毀損自訴人所有前揭機車之犯意，辯稱：因「同信天廈
    」住戶大會於八十七年十月十七日作成請管理員通報環保局清除停放於大門口騎
    樓地之無主機車之決議，伊等身為大樓之總幹事、主任委員，不過係執行前開決
    議始向主管機關通報處理等語。
四、經查：
（一）「同信天廈」住戶大會確於八十七年十月十七日作成決議，要求管理員通報環
      保局清除停放於大門口騎樓地之無主機車一節，有同信天廈八十七年度住戶大
      會會議紀錄一份在卷足佐（見本案卷第二十九至三十頁），且該大樓管理員即
      證人丁○○已將前揭大樓決議張貼於黑板公告週知，始通報主管機關清除停放
      於大門口騎樓地之多輛機車，並非針對自訴人之機車一節，亦經證人丁○○到
      庭陳述明確（見本案卷第一六三頁）。
（二）而自訴人所有前揭機車因停放於「同信天廈」騎樓下，連同其他機車經大樓管
      理員向與新竹市環境保護局簽有廢棄車輛移置、保管、處置合約之廠商即泰菱
      企業有限公司（下稱泰菱公司）人員反應，泰菱公司人員即證人洪金雄並轉向
      新竹警察局交通隊陳報，嗣由證人洪金雄與新竹市警察局交通隊人員乙○○於
      八十七年十一月十四日上午十時許前往查看，經證人乙○○認定自訴人前揭機
      車積有灰塵，前輪胎凹陷，遂查報為廢棄車輛，並於同年月十六日移置一節，
      業據證人洪金雄到庭證稱：當初因大樓管理員反應騎樓上有許多仍有牌照之廢
      棄車，遂向交通隊陳報，並引導交通隊人員至現場，當時自訴人機車前輪已很
      難轉動，有卡住現象等語（見本案卷第九十五頁反面至第九十六頁），以及證
    人乙○○先到庭結證稱：本件因處理廢棄車輛拖吊之泰菱公司反應現場有自訴
      人之機車等廢棄車輛，遂會同泰菱公司人員到現場查看車輛狀況，除詢問大樓
      人員車輛有無人員使用外，因自訴人車輛積有灰塵、前輪胎凹陷，遂認定為廢
      棄車輛，並拍照存證，再於車身處張貼黃色清理通知書，因於四十八小時後，
      車主未自行清理，遂再通知環保局拖吊，並寄發查報通知書與車主等語（見本
      案卷第九十四至九十五頁），復再到庭陳稱：本件若無管理員告知，亦會主動
      查報，當天並非只憑管理員指述，而係依據自己之判斷而查報等語（見本案卷
      第一一七三至一七四頁），此外，復有廢機動車輛張貼查報移置通報表一紙、
      照片一張、廢棄車輛查報、通知紀錄表一紙、新竹市環保局廢棄車輛委外移置
      、保管、處置合約書一份附卷為憑（分別見本案卷第六十四頁、第一七九頁、
      第五十三頁、第八十至八十一頁）。
（三）是被告等不過係執行大樓住戶會議之決議，而廢棄車輛之認定、查報等作業，
      係證人乙○○依職權認定，後續之移置、保管、處置作業，則係泰菱公司受新
      竹市環保局委託處理，均非被告等人所能置喙，且自訴人自承並無證據證明被
      告等與執行移置作業之泰菱公司有何犯意聯絡（見本案卷第一二二頁面），況
      自訴人係住於臺北市，自承其所有前揭機車平日均出借予友人使用，而該名友
      人自八十七年十月中旬到同年十一月十四日前揭機車遭查報為廢棄車輛時，均
      未使用機車亦未住在「同信天廈」，遲至八十七年十二月十二日才發現機車不
      見等語（見本案卷第一二一頁反面至一二二頁、第一七四至一七五頁），足見
      自訴人及其友人於住戶決議時及機車遭查報時均未居住於「同信天廈」，不知
      大樓已公告決議清理騎樓機車及機車已遭查報為廢棄車輛等情，其等本身亦有
      可責之處。
綜上所述，被告等依據大樓住戶決議通報主管機關處理騎樓廢棄車輛，尚無違法之處
，雖自訴人一再執詞指陳其係大樓住戶，被告等即有保管自訴人機車之責云云，惟本
件自訴人之機車遭認定為廢棄車輛而查報、移置，均非被告等之行為，業如前述，不
得僅以被告等通知主管機關查報廢棄車輛即遽認被告等有毀損之犯行。此外，復查無
其他積極證據足資證明被告等確有自訴人所指之毀損犯行，自應為被等告無罪之諭知
。
五、至於自訴人請求：
（一）調閱關於八十七年十一月十四日與自訴人機車一起遭查報為廢棄車輛之全部機
      車，其「廢機動車輛張貼查報移置通報表」、「廢棄車輛查報、通知紀錄表」
      （此部份之影本有新竹市環境保護局八十八年八月十二日八十八竹市環三字第
      一一九六五號函送之附件在本案卷第五十三至五十七頁、第六十四至六十五頁
      可參）及原始彩色照片；
（二）傳訊「同信天廈」當日被張貼、被拖吊之機車車主；
（三）勘驗當日被張貼、被拖吊之機車；
（四）向新竹市警察局人事室調閱證人乙○○當日差勤紀錄；
（五）調查臺灣新竹地方法院檢察署是否曾令新竹縣警察局竹北分局於泰菱公司搜得
      數千張空白、已蓋有新竹縣、市政府關防大印之「佔用道路廢棄機動車輛清理
      通知書」。
本院認此等部份與被告等是否涉有本件毀損自訴人機車之犯行無關，並無調查之必要
，附此敘明。
六、自訴人、被告等經合法通知，無正當理由而不到庭，本院認有必要，爰通知檢察
    官擔當自訴，並不待被告等陳述而為判決，附此敘明。
據上論斷，應依刑事訴訟法第三百四十三條、第三百零一條第一項、第三百零六條，
判決如主文。
本案經檢察官羅雪梅到庭執行職務。
中      華      民      國    八十九    年      八      月    三十一    日
            臺灣新竹地方法院刑事第二庭
                                      法    官  黃美盈
右正本證明與原本無異。
如不服本判決，應於判決送達後十日內向本院提出上訴狀( 應附繕本 )，上訴於
臺灣高等法院。
                                      書 記 官  呂聖儀
中      華      民      國    八十九    年      八      月    三十一    日


司法院資訊處製作；財團法人民間司法改革基金會備份。
